【裁判字號】    98,訴,758
【裁判日期】    981022
【裁判案由】    偽造文書
【裁判全文】
臺灣雲林地方法院刑事判決               98年度訴字第758號
                                       98年度易字第517號
公  訴  人  臺灣雲林地方法院檢察署檢察官
被      告  甲○○
                    （在臺灣雲林第二監獄執行中）
上列被告因偽造文書等案件，經檢察官提起公訴（98年度偵字第
4111號、98年度毒偵字第1002號），被告於準備程序就被訴事實
為有罪之陳述，本院進行簡式審判程序，判決如下：
    主    文
甲○○施用第二級毒品，累犯，處有期徒刑柒月。又行使偽造私
文書，足以生損害於公眾及他人，累犯，處有期徒刑伍月；如附
表所示偽造之「蔡詠倫」署押拾枚均沒收。應執行有期徒刑拾壹
月；如附表所示偽造之「蔡詠倫」署押拾枚均沒收。
    犯罪事實
一、甲○○前於民國90年間，因施用毒品案件，經觀察、勒戒後
    ，認無繼續施用毒品之傾向，並由臺灣雲林地方法院檢察署
    檢察官於90年5 月21日以90年度毒偵字第630 號為不起訴處
    分確定；惟其又於上開觀察、勒戒執行完畢釋放後5 年內之
    92年7 、8 月間之某日起至94年4 月5 日8 時許，連續施用
    第二級毒品安非他命多次，經本院以94年度六簡字第204 號
    判決判處有期徒刑4 月確定，復因竊盜案件，經本院以94年
    度易字第248 號判決判處有期徒刑8 月確定，嗣經本院以94
    年度聲字第1116號裁定合併定應執行刑為有期徒刑11月確定
    ；另又因違反毒品危害防制條例及竊盜案件，分別經本院以
    94年度易字第478 號判決及臺灣高等法院臺南分院以95年度
    上易字第449 號判決先後判處有期徒刑6 月、1 年2 月確定
    ，並經臺灣高等法院臺南分院以95年度聲字第773 號裁定合
    併定應執行刑為有期徒刑1 年6 月確定，該2 罪嗣又經臺灣
    高等法院臺南分院97年度聲字第454 號依中華民國九十六年
    罪犯減刑條例分別裁定減為有期徒刑3 月、7 月，並定應執
    行刑為有期徒刑9 月確定，再與首揭2 罪定刑後之有期徒刑
    11月刑期接續執行，於96年2 月15日縮短刑期假釋付保護管
    束，於同年10月2 日假釋期滿未經撤銷，以已執行論。
二、詎猶不知悛悔，復基於施用第二級毒品之犯意，於98年1 月
    11日中午某時許，在雲林縣斗南鎮○道○○○路邊某處，以
    將甲基安非他命（起訴書誤載為安非他命）置於玻璃球內點
    火燒烤吸食煙氣之方式，施用第二級毒品甲基安非他命（起
    訴書誤載為安非他命）1 次。
三、嗣於翌日（12日）16時許，在嘉義縣溪口鄉疊溪村三疊溪防
    汛堤防旁，甲○○為警盤查時，為掩飾身分逃避刑責，竟自
    稱為其弟「蔡詠倫」，於98年1 月12日18時9 分許，在嘉義
    縣警察局民雄分局柳溝派出所接受員警詢問時，未經蔡詠倫
    之同意或授權，竟冒用「蔡詠倫」之姓名、年籍應訊，並基
    於偽造署押及行使偽造私文書之單一犯意，先在98年1 月12
    日調查筆錄之應告知事項欄、受詢問人欄位及騎縫處，偽造
    「蔡詠倫」簽名2 枚、指印6 枚，以示蔡詠倫已閱覽筆錄無
    訛之旨；復接續於代號與真實姓名對照表（起訴書誤載為尿
    液真實姓名對照表）上之「捺印欄」，偽造「蔡詠倫」指印
    1 枚，用以確認其即為該份資料上所表徵之蔡詠倫本人；並
    接續於嘉義縣警察機關查獲特定族群之「後天免疫缺乏症候
    群及其他性病防治講習」通知單之「簽收欄」上，偽造「蔡
    詠倫」簽名1 枚，以示蔡詠倫已收到該講習通知之意旨，持
    交承辦之員警收執存卷而行使之，均足以生損害於蔡詠倫本
    人及前揭司法警察對於刑事案件偵辦之正確性。
四、嗣蔡詠倫於收受本院98年度毒聲字第79號裁定後，旋即具狀
    陳報遭人冒名應訊之事實，經臺灣高等法院臺南分院受理98
    年度毒抗字第128 號被告蔡詠倫聲請觀察勒戒案件，經訊問
    蔡詠倫及當日製作筆錄之員警林宏諭後，發現蔡詠倫係遭他
    人冒名，並經臺灣雲林地方法院檢察署將卷內所附之「蔡詠
    倫」指印送請內政部警政署刑事警察局鑑定，發現均與該局
    所留存之甲○○指紋資料相符，始查悉上情。
五、案經臺灣雲林地方法院檢察署檢察官自動檢舉偵查起訴。
    理    由
一、被告甲○○於準備程序中，先就上開犯罪事實為有罪之陳述
    ，且所犯係死刑、無期徒刑、最輕本刑為3 年以上有期徒刑
    以外之罪，經本院告知簡式審判程序之旨，並聽取檢察官及
    被告之意見後，本院合議庭依刑事訴訟法第273 條之1 第1
    項之規定，裁定由法官1 人獨任進行簡式審判程序，先予敘
    明。
二、上開犯罪事實，業據被告坦承不諱；且被告於前揭時、地為
    警查獲後，經警採其尿液送驗結果，確呈甲基安非他命陽性
    反應，有臺灣檢驗科技股份有限公司98年2 月9日報告編號
    KＺ000000000000號濫用藥物尿液檢驗報告、代號與真實姓名
    對照表各1 份在卷可參，復與證人即被害人蔡詠倫、證人即
    製作筆錄之警員林宏諭於臺灣高等法院臺南分院審理時證稱
    蔡詠倫未曾施用任何毒品被查獲之情節相符，並有內政部警
    政署刑事警察局98年7 月16日刑紋字第0980095657號鑑驗書
    、98年1 月12日「蔡詠倫」調查筆錄、上開代號與真實姓名
    對照表、前揭「後天免疫缺乏症候群及其他性病防治講習」
    通知單等附卷可稽，足徵被告前揭自白應屬實情。而被告前
    因施用毒品案件，經觀察、勒戒後，認無繼續施用毒品之傾
    向，釋放出所，並由臺灣雲林地方法院檢察署檢察官於90
    年5 月21日以90年度毒偵字第630 號為不起訴處分確定；惟
    其又於上開觀察、勒戒執行完畢釋放後5 年內之92年7 、8
    月間之某日起至94年4 月5 日8 時許，連續施用第二級毒品
    安非他命多次，經本院以94年度六簡字第204 號判決判處有
    期徒刑4 月確定等情，有臺灣高等法院被告前案紀錄表、刑
    案資料查註紀錄表及本院上開判決各1 份附卷可按。又被告
    上開偽造署押及私文書之行為，致使司法警察誤認「蔡詠倫
    」即為犯罪行為人而列為偵查對象，自足以生損害於蔡詠倫
    本人及司法警察對於刑事案件偵辦之正確性，殆無疑義。
    本件事證已臻明確，被告犯行堪以認定。
二、按偽造之印文、署押，本身亦足以表示某種特定用意或證明
    ，乃刑法第210 條偽造私文書罪，其偽造印文、署押之行為
    ，則屬偽造私文書行為之一部，不另論罪；調（偵）查筆錄
    ，乃執行公務之人員依其職責製作之公文書，被告或犯罪嫌
    疑人在筆錄上所為簽名，無非表示認諾其陳述內容之用意，
    並非屬其私人製作之私文書，故冒名應訊而在筆錄上偽簽姓
    名，即與偽造私文書迥然有別，亦無成立行使偽造私文書罪
    之餘地，僅能論以偽造署押罪（最高法院93年度臺上字第14
    54號、95年度臺上字第1331號刑事判決參照）；另尿液代號
    與真實姓名對照表之製作權人為執勤員警，行為人在其上簽
    名或按捺指印，僅係表明該代號所對應之受測人為何人而已
    ，尚不能表示其有製作何種文書之意思，如在上開文件上偽
    簽他人姓名，亦屬刑法第217 條第1 項之偽造署押罪（最高
    法院91年度臺上字第1884號刑事判決關於在「酒精濃度測試
    單」上偽簽他人姓名之案件同此推論）；又「後天免疫缺乏
    症候群及其他性病防治講習」通知單上之簽名，則具有表示
    同意留下連絡資料接受主管機關之衛教及列入篩檢工作名冊
    ，並表示收受該文件之意，如經他人冒名偽造，自該當於刑
    法第210 條之偽造私文書罪。
四、查被告前因施用毒品案件，經觀察、勒戒執行完畢並釋放後
    ，曾於5 年內再度施用第二級毒品並依法追訴處罰，縱其於
    本案之施用毒品犯罪時間距離先前觀察勒戒執行完畢釋放已
    逾5 年，仍不合於「5 年後再犯」之規定，因被告已於「5
    年內再犯」，顯見其再犯率甚高，原實施觀察、勒戒，已無
    法收其實效，即應依毒品危害防制條例第10條之規定處罰（
    最高法院95年度第7 次刑事庭會議決議參照）。核被告所為
    ，係犯毒品危害防制條例第10條第2 項施用第二級毒品罪，
    及刑法第216 條、第210 條之行使偽造私文書罪。被告於施
    用前後持有甲基安非他命之低度行為，為施用之高度行為所
    吸收，不另論罪。至於被告於調查筆錄、代號與真實姓名對
    照表上之捺印欄等文件上偽造「蔡詠倫」之簽名及指印，係
    犯刑法第217 條第1 項（起訴書漏載第1 項）之偽造署押罪
    ；而被告於「後天免疫缺乏症候群及其他性病防治講習」通
    知單之「簽收欄」上偽造「蔡詠倫」之簽名，並與上開文件
    之其他記載相結合，形成具有表示一定用意之私文書，復持
    以向嘉義縣警察局民雄分局柳溝派出所員警行使，係犯刑法
    第216 條、第210 條之行使偽造私文書罪。被告為隱匿身分
    規避刑責，冒用「蔡詠倫」之名義應訊，先後在本件施用毒
    品案件所為之偽造署押、私文書及行使偽造私文書之多數舉
    動，地點相同，時間密接，又均屬侵害同一之法益，且皆基
    於避免司法警察發現其真實身分之單一犯意而為，所為各舉
    動，應視為犯罪行為之一部，藉由接續實施而完成整個犯罪
    應論以接續犯。被告偽造署押乃係偽造私文書之階段行為，
    其偽造私文書後復持以行使，偽造之低度行為應為行使偽造
    私文書之高度行為所吸收，均不另論罪。而被告於調查筆錄
    及代號與真實姓名對照表上之「捺印欄」上接續偽造「蔡詠
    倫」署押之行為，因與上開偽造私文書之偽造署押行為係同
    一犯意接續所為，仍係侵害相同之單一法益，自應包含於上
    開偽造署押單純一罪內，而上開偽造私文書之偽造署押行為
    ，既因屬偽造私文書之階段行為而不另論罪，則被告於調查
    筆錄及代號與真實姓名對照表上之「捺印欄」上接續偽造「
    蔡詠倫」署押之行為，亦應為行使偽造私文書罪所吸收，自
    不另依刑法第217 條第1 項偽造署押罪論擬。公訴人認被告
    所犯之行使偽造私文書罪及偽造署押罪，為數罪併罰關係，
    尚有未洽，附此敘明。被告所犯之施用第二級毒品罪與行使
    偽造私文書罪，犯意個別，行為互殊，應予分論併罰。查被
    告前有犯罪事實欄所載之前科及有期徒刑執行完畢情形，有
    臺灣高等法院被告前案紀錄表及刑案資料查註紀錄表各1 份
    在卷可按。其受有期徒刑之執行完畢，5 年內故意再犯法定
    本刑有期徒刑以上之施用第二級毒品罪及行使偽造私文書罪
    ，均為累犯，皆應依刑法第47條第1 項之規定，加重其刑。
五、爰審酌被告曾因施用毒品犯行接受觀察勒戒及入監服刑，猶
    未能從中記取教訓，深切體認毒品危害己身健康之鉅，反而
    再次趁隙施用甲基安非他命，顯見被告自制能力尚有未足，
    而有接受相當期間監禁教化之必要，以促其及早矯正吸毒惡
    習；惟念及施用毒品固戕害個人健康至鉅，然就他人權益之
    侵害仍屬有限；另被告為求脫免個人刑事處罰，竟冒用他人
    名義應訊並偽造私文書及署押，犯罪動機及手段均無可取，
    而冒名應訊及偽簽相關通知文件造成國家司法資源耗費，對
    於國家司法權正確行使之危害當非輕微，並對被害人造成無
    端之困擾，然念其在本院審理時均坦承犯行、犯罪目的、所
    生危害、具有高職畢業學歷之智識程度等一切情狀，分別量
    處如主文所示之刑，並定應執行之刑，以示懲儆。
六、卷附被告於98年1 月12日調查筆錄上偽造之「蔡詠倫」簽名
    2 枚、指印6 枚，於代號與真實姓名對照表之之「捺印欄」
    上偽造之「蔡詠倫」指印1 枚，及於「後天免疫缺乏症候群
    及其他性病防治講習」通知單之「簽收欄」上偽造之「蔡詠
    倫」簽名1 枚，合計10枚，均屬偽造之署押，不問屬於被告
    與否，均應依刑法第219 條之規定，宣告沒收。
據上論斷，應依刑事訴訟法第273 條之1 第1 項、第299 條第1
項前段，毒品危害防制條例第10條第2 項，刑法第11條前段、第
216 條、第210 條、第47條第1 項、第51條第5 款、第219 條，
判決如主文。
本案經檢察官魏偕到庭執行職務。
中    華    民    國    98    年    10    月    22    日
                  刑事第六庭    法  官  陳佩怡
以上正本證明與原本無異。
如不服本判決應於收受判決後10日內向本院提出上訴書狀，並應
敘述具體理由；其未敘述上訴理由者，應於上訴期間屆滿後20日
內向本院補提理由書（均須按他造當事人之人數附繕本）。「切
勿逕送上級法院」。
                                書記官  林佳慧
中    華    民    國    98    年    10    月    22    日
附錄本案論罪科刑法條：
毒品危害防制條例第10條第2項
施用第二級毒品者，處 3 年以下有期徒刑。
刑法第216條
行使第 210 條至第 215 條之文書者，依偽造、變造文書或登載
不實事項或使登載不實事項之規定處斷。
刑法第210條
偽造、變造私文書，足以生損害於公眾或他人者，處 5 年以下有
期徒刑。
附表：
┌──┬─────┬───────┬─────────────┬─────────┐
│編號│文件名稱  │  欄位        │內容                      │備註              │
│    │          │              │                          │                  │
│    │          │              │                          │                  │
├──┼─────┼───────┼─────────────┼─────────┤
│(一)│嘉義縣警察│ 應告知事項欄 │1.偽造之「蔡詠倫」簽名1 枚│嘉義縣警察局民雄分│
│    │局民雄分局│              │2.偽造之「蔡詠倫」指印1 枚│局刑案偵查卷第1 頁│
│    │柳溝派出所├───────┼─────────────┤正面至3 頁正面。  │
│    │98年1 月12│ 受詢問人欄   │1.偽造之「蔡詠倫」簽名1 枚│                  │
│    │日調查筆錄│              │2.偽造之「蔡詠倫」指印1 枚│                  │
│    │          ├───────┼─────────────┤                  │
│    │          │   騎縫處     │1.偽造之「蔡詠倫」指印4 枚│                  │
│    │          │              │                          │                  │
├──┼─────┼───────┼─────────────┼─────────┤
│(二)│代號與真實│   捺印欄     │1.偽造之「蔡詠倫」指印1 枚│嘉義縣警察局民雄分│
│    │姓名對照表│              │                          │局刑案偵查卷第5 頁│
│    │          │              │                          │正面。            │
│    │          │              │                          │                  │
├──┼─────┼───────┼─────────────┼─────────┤                      │                  │
│(三)│「後天免疫│   簽收欄     │1.偽造之「蔡詠倫」簽名1 枚│嘉義縣警察局民雄分│
│    │缺乏症候群│              │                          │局刑案偵查卷第6 頁│
│    │及其他性病│              │                          │正面。            │
│    │防治講習」│              │                          │                  │
│    │通知單    │              │                          │                  │
└──┴─────┴───────┴─────────────┴─────────┘


司法院資訊處製作；財團法人民間司法改革基金會備份。
